【裁判字號】    90,台上,2519
【裁判日期】    900426
【裁判案由】    業務上過失致死
【裁判全文】
最高法院刑事判決                                九十年度台上字第二五一九號
    上  訴  人  台灣高等法院台南分院檢察署檢察官
    被      告  甲○○
右上訴人因被告業務上過失致死案件，不服台灣高等法院台南分院中華民國九十年二
月七日第二審更審判決（八十九年度交上更(二)字第四九○號，起訴案號：台灣台南地
方法院檢察署八十三年度偵字第六九四七、七一六一號），提起上訴，本院判決如左
：
    主  文
原判決撤銷，發回台灣高等法院台南分院。
    理  由
本件原判決以公訴意旨稱：被告甲○○為大內汽車貨運股份有限公司砂石車司機，為
從事駕駛業務之人，於民國（下同）八十三年六月十一日上午八時三十分許，駕駛Ｉ
Ｗ－九六七號營業大貨車，沿台南市○○○街由北向南方向行駛，途經該街（運河上
陸橋承天橋）與慶平路交岔路口右轉慶平路（往西）時，本應注意右前方狀況及兩車
併行之間隔，並隨時採取必要之安全措施，以免因砂石車體積龐大造成與右側車輛擦
撞之危險，按其情節又非不能注意，竟疏未注意車右前狀況，且右轉角度過小致與在
右側行駛之機車間隔過小，因而車後輪擦撞沿慶平路向西行駛，甫過健康三街，由邱
福港所騎乘車號ＮＨＦ－九七七號重機車之左照後鏡後，邱福港人車倒地，造成左顴
顳骨部挫傷，因腦挫傷合併顱內出血，於當日上午九時許死亡。因認被告甲○○涉有
刑法第二百七十六條第二項業務過失致人於死之罪嫌云云。經審理結果，認被告肇事
犯罪，不能證明，因而撤銷第一審不當之罪刑判決，改判諭知被告無罪，固非無見。
惟查被告在警局初則堅決否認：行經肇事路段，繼始承認確於八十三年六月十一日八
時三十分前後行經該路段，並見有一輛機車倒在路上（見警局(二)卷第四、五、六頁及
一審卷第五三、五四頁吳吉明供詞），基此，原審摒棄刑案現場勘查報告所載發見車
禍時間為八時三十分之內容（警局(一)卷第十頁），及證人哀信義證述：車禍發生時間
為上午八時至八時三十分之間（原審上更(一)卷第五十三頁）之證詞，逕以證人洪有正
警訊證述：上午八時四十五分看到已發生車禍，有一名男子及機車倒在路旁（警局(一)
卷第六頁），推算車禍發生時間在八時四十分許，而被告應於八時二十五分即行經該
肇事地點，此似與被告在上開警訊所供內容，顯相矛盾（倘被告於車禍發生前即行經
肇事地點，豈有可能於路過之際，發現被害人人車倒在路旁）。按證人李國欽警訊中
供述：我約八時四十七分經過現場，發現有一部救護車剛好到達該處（警局(三)卷八十
三年六月十二日筆錄），原審疏未循此，向一一九救護車單位查詢究於何時接到報案
而通知救護車趕赴現場，再傳訊製作上開刑案現場勘查報告員警查明何以記載發現車
禍時間為八時三十分之原委，資以相互印證究明，遽為被告行經肇事路段車禍尚未發
生之論定，仍嫌率斷。次查，檢察官曾比對被害人機車車尾置物架刮痕，不符被告大
貨車車前保險桿之高度，但發現「遭車輪擦撞即有可能」（見第六九四七號偵查卷第
十頁），警方亦曾就此檢視被告大貨車右前輪胎，其中一顆螺絲頭斷裂而質問被告（
警局(一)卷第四頁），被告復供承：「十一日（即車禍當日）上午我換了二個車輪」（
同上偵查卷第六頁），再辯稱：此乃指當日上午六時三十分許，出車至工地前，先至
台南縣大內鄉更換前二輪胎，而於七時許換好而言（見原判決第十頁第一行至第三行
），原審未遑詳查此右前輪胎更換之虛實，及該輪胎螺絲頭斷裂之原因與被害人機車
擦撞關係之可能性，亦難謂無調查未盡之違誤。檢察官上訴意旨，執以指摘原判決不
當，尚非全無理由，應認原判決仍有應撤銷發回更審之原因。
據上論結，應依刑事訴訟法第三百九十七條、第四百零一條，判決如主文。
中      華      民      國     九十     年      四      月    二十六    日
                              最高法院刑事第二庭
                                  審判長法官  莊  來  成
                                        法官  呂  潮  澤
                                        法官  謝  俊  雄
                                        法官  白  文  漳
                                        法官  蘇  振  堂
      右正本證明與原本無異
                                              書  記  官
中      華      民      國     九十     年      五      月      三      日


司法院資訊處製作；財團法人民間司法改革基金會備份。
